最高法院刑事判決　　　　　　九十六年度台上字第七六六六號
上　訴　人　甲○○
　　　　　　乙○○
　　　　　　丙○○
上列上訴人等因違反森林法案件，不服台灣高等法院台南分院中
華民國九十五年一月十日第二審判決（九十四年度上訴字第一一
一七號，起訴案號：台灣嘉義地方法院檢察署九十四年度偵字第
三九一二、三九五二、四０五０號），提起上訴，本院判決如下
：
    主  文
上訴駁回。
    理  由
一、甲○○、乙○○部分
按刑事訴訟法第三百七十七條規定：上訴於第三審法院，非以判
決違背法令為理由，不得為之。是提起第三審上訴，應以原判決
違背法令為理由，係屬法定要件。且必須依據卷內訴訟資料為具
體指摘，並足據以辨認原判決已具備違背法令之形式，始屬相當
。本件原判決認定上訴人甲○○、乙○○與丙○○共同基於意圖
為自己不法所有之犯意聯絡，均明知渠等未向主管機關申請許可
，竟結夥三人於民國九十四年七月五日上午約定至嘉義縣竹崎鄉
仁壽村阿里山事業區第二０三號林班地（非保安林），欲竊取森
林主產物牛樟木，於同日上午八時許，由甲○○駕駛其所有之車
牌號碼3035－JV號自用小貨車搭載丙○○，由乙○○駕駛甲○○
所有之車牌號碼JG－3176號自用小貨車，至上開林班地，四處尋
找倒臥之牛樟木，尋獲後二部車輛均停下，由乙○○持所有之鏈
鋸二具、絞盤一具及鋼索一捆，將牛樟木分段切割後，並與丙○
○共同搬運，而竊取森林主產物牛樟木一批（材積一立方公尺）
，價值新台幣一萬一千五百八十三元，並分別置放於前開二部車
輛而運送下山，嗣於同日中午十二時五十五分許，途經嘉義縣竹
崎鄉光華村茄冬仔二三號旁產業道路，為警當場查獲，嗣後在上
揭二車上扣得上開牛樟木一批、並在車牌號碼3035－JV號自用小
貨車上扣得鏈鋸二具，及在車牌號碼JG－3176號自用小貨車上扣
得絞盤一具及鋼索一捆等情。係以上開事實，業據上訴人二人及
丙○○分別自承在卷，核與證人即嘉義林區管理處奮起湖工作站
丁○○及查獲本案之嘉義縣警察局竹崎分局警員洪政源於第一審
證述竊取情節相符，並經證人即阿里山事業區第二０三林班地巡
山員林永見證述係經民眾檢舉有人在該處鋸牛樟木，大部分都有
切割，上面有五塊新切割等語在卷，暨有扣押物品清單、贓物認
領保管單、阿里山事業區第二０三林班地盜伐立木國有林產物被
害價金查定書、被害位置圖、贓物責付保管單各一紙及照片十張
等在卷可稽。並敘明森林主產物，並不以附著於其生長之土地
，仍為森林構成部分者為限，尚包括已與其所生長之土地分離，
而留在林地之倒伏竹、木、餘留殘材等，至其與所生長土地分離
之原因，究係出於自然力或人為所造成，均非所問。因此上訴人
等在阿里山事業區第二０三林班地共同竊取之牛樟樹，縱均屬殘
餘木或他人先前所盜伐，然仍係留在林地內之林木，自屬於森林
主產物。按共同正犯之犯行分擔，不必每一階段均參與，只須
分擔其一部分即可，如所分擔之行為為構成犯罪要件之同一犯罪
行為，即無礙共同正犯之成立，則甲○○、丙○○雖未實際參與
將牛樟木分割切段之行為，然既與乙○○共同尋找牛樟木，並有
共同搬運牛樟木之行為，仍與乙○○成立竊取森林主產物之共同
正犯。另說明甲○○請求將扣案木材與阿里山事業區第二０三
林班地被盜砍牛樟木樹頭比對是否同一株之木材一節，何以其聲
請無必要之理由。因認上訴人二人與丙○○竊取森林主產物犯行
明確。因而維持第一審論處上訴人等結夥二人以上竊取森林主產
物，而為搬運贓物，使用車輛，（其中甲○○累犯）罪刑之判決
，駁回上訴人等在第二審之上訴。已詳敘其所憑之證據及認定之
理由。而以上訴人二人否認犯行，乙○○辯稱：被查獲之牛樟木
係在伊伯父之土地上撿拾之倒臥樟木，不知違法；甲○○辯稱：
伊係將車輛賣給乙○○，乙○○開車去載運其伯父之木材，僅於
乙○○推上車時幫他扶一下而已，並無不法行為云云。何以均係
卸責之詞，不足採信，於判決理由內詳予指駁及說明。所為論敘
，俱有卷存之證據資料可資覆按，從形式上觀察，原判決並無判
決違背法令之情形存在。上訴意旨略以：(一)、卷附阿里山事業區
第二０三林班地牛樟木遭盜伐之現場相片六張與甲○○、乙○○
所駕駛之JG－3176號小貨車、3035－JV小貨車上查扣之牛樟木（
約一立方公尺）樹輪大小、數量、切割痕跡明顯不符。前揭照片
中，被切割之林樟木至少有數十株，被切割之樹輪周長甚大、形
狀為大圓形或大方形，與上訴人車上遭查獲者明顯不同，二０三
林班地被盜之數量亦非上訴人之小貨車可以載運完成。又上訴人
等三人並非於二０三林班地被查獲，而係於嘉義縣竹崎鄉光華村
茄冬仔二三號產業道路前遭警攔查。即難證明上訴人等所載運之
牛樟木係來自國有二０三林班地。原判決認定事實與卷內證據不
符。(二)、證人丁○○其所負責之轄區一三九號林班地沒有牛樟木
，其亦陳述無法自查扣物照片看出是否當日鋸的或與現場比對痕
跡是否相符，顯見扣案牛樟木是否取自國有之阿里山事業區第二
０三林班地，即非無疑。證人林永見證述其無法辨別扣案木材與
二０三林班地現場切割方式同一，而牛樟木又非僅二０三林班地
獨有，則林永見之證述顯不足為上訴人等載運之牛樟木原取自固
有之阿里山事業區第二０三林班地之證明。(三)、本件載運之牛樟
木是否取自國有之阿里山事業區第二０三林班地之事實，在客觀
上確有調查之必要，而上訴人於原審準備程序中具狀聲請調查，
原審未予調查，已有應於審判期日調查之證據未予調查之違法云
云。按證據之取捨與證據之證明力如何，均屬事實審法院得自由
裁量、判斷之職權；苟其此項裁量、判斷，並不悖乎通常一般之
人日常生活經驗之定則或論理法則，又於判決內論其何以作此
判斷之心證理由者，即不得任意指摘其為違法，而據為提起第三
審上訴之合法理由。原判決就其如何綜合全部證據資料，判斷上
訴人等有前揭犯行之心證理由，已闡述明晰，所為之論斷，核與
證據法則並無違背。經查：本件原判決依據上訴人甲○○當日
為警查獲後，其於警詢及偵查中自白在阿里山事業區第二０三林
班地竊取牛樟樹；甲○○另供述有二共犯綽號木猴（即丙○○）
、及木猴之朋友乙○○參與竊取犯行，其經法院裁定羈押後，上
訴人乙○○、丙○○（綽號木猴）於次日主動到案，並於警詢及
偵查中坦承不諱，就三人共謀前往阿里山事業區第二０三林班地
竊取牛樟樹乙節，其二人之陳述與甲○○之證詞互核相符，原判
決因此認定，並無上訴意旨所指認定事實不依證據或與證據法則
相違背之情形。原判決已經敘明，本件所竊牛樟木來自二０三
林班地，係依證人丁○○、警員洪政源之供述，以及林永見於原
審證述為據〔（問：提示警卷第一一頁到一三頁，可看出現場是
你二０三林班地的樹木？）「是，這些樹木是這林班的沒錯。」
〕。至於切割方式是否同一，並不影響本件竊取森林主產物之認
定，原判決雖未就此枝微末節加以說明，然並不影響原判決之主
旨，自非適法之第三審上訴理由。其餘上訴意旨未依據卷內資料
具體指摘，徒憑己意，或就原判決已有說明之事項，或就原審判
斷證據證明力之合法職權行使，漫指其違法，重為單純事實上之
爭執，不足據以辨認原判決已具備違法之形式，其上訴違背法律
上之程式，應予駁回。
二、陳家漢部分
查第三審上訴書狀，應敘述上訴之理由，其未敘述者，得於提起
上訴後十日內補提理由書於原審法院，已逾上述期間，而於第三
審法院未判決前仍未提出上訴理由書狀者，第三審法院應以判決
駁回之，刑事訴訟法第三百八十二條第一項、第三百九十五條後
段規定甚明。本件上訴人丙○○，不服原審判決，於九十五年一
月二十七日提起上訴，並未敘述理由，迄今逾期已久，於本院未
判決前仍未提出，依上開規定，其上訴自非合法，應予駁回。
據上論結，應依刑事訴訟法第三百九十五條，判決如主文。
中　　華　　民　　國　九十六　年 　十二 　月　三十一　日
                      最高法院刑事第九庭
                          審判長法官  洪　清　江
                                法官  石　木　欽
                                法官  李　伯　道
                                法官  韓　金　秀
                                法官  陳　晴　教
      本件正本證明與原本無異
                                      書  記  官
中　　華　　民　　國　九十七　年　　一　　月　　四　　日
                                                      Ｅ
